【裁判字號】    90,訴,1026
【裁判日期】    900926
【裁判案由】    偽造文書等
【裁判全文】
臺灣高雄地方法院刑事判決                          九十年度訴字第一二六號
    公  訴  人  臺灣高雄地方法院檢察署檢察官
    被      告  丙○○
    選任辯護人  吳春生
右列被告因偽造文書等案件，經檢察官提起公訴（八十九年度偵字第二六九五號、
八十九年度偵續字第二九二號），本院判決如左：
    主  文
丙○○連續行使偽造私文書，足以生損害於他人，處有期徒刑肆月，如易科罰金，以
佰元折算壹日；緩刑年。附表壹所示之物，均沒收。
    事  實
一、丙○○於民國八十六年間某日，在高雄市○○路上拾獲甲○○所遺失之國民身分
    證一張，而意圖為自己不法之所有，將之侵占為己有，並利用不知情之刻印店人
    員偽刻甲○○之印章一枚，而基於行使偽造私文書及意圖為自己不法利益之概括
    犯意，先於八十六年十月十八日某時，持甲○○之身分證及偽刻之「甲○○」印
    章一枚，委由不知情之電話公司人員，冒用甲○○名義，分別於附表所示之時間
    辦理如附表所示六支電話之新裝、移機、換號手續，中華電信股份有限公司（下
    稱中華電信公司）台南營運處市內電話業務申請書申請書上偽造「甲○○」署押
    三枚、中華電信公司南高雄營運處市內電話業務申請書份上偽造「甲○○」署
    押及印文各三枚，而偽造私文書，且將該申請書交予中華電信公司台南營運處、
    中華電信公司南高雄營運處人員申請辦理市內電話，分別申請如附表所示六支市
    內電話供經營之婚友聯誼社對外聯絡使用，足以生損害於甲○○之信用，及中華
    電信公司管理電信之正確性。丙○○於取得前開市內電話門號後，自前開市內電
    話號碼開通開始，均連續在台南、高雄地區撥打電話，致使中華電信公司行動電
    話通信系統陷於錯誤，以為係甲○○自行申請，而對於市內電話號碼之電話門號
    提供電信服務，丙○○即藉此取得使用市內電話通信使用，嗣因未依期限繳納話
    費，直至中華電信公司停話為止，丙○○獲得使用有線電話通信之財產上不法利
    益，總計通信使用費共新台幣（下同）三萬九千三百九十二元。經內政部警政署
    電信警察隊第三中隊循線於八十九年十月二十日下午三時四十五分搜索查獲，並
    扣得設定市內電話指定轉接之行動電話ＳＩＭ卡三張（0000000000、
    0000000000、0000000000號）、行動電話二支。
二、案經內政部警政署電信警察隊第三中隊報請臺灣高雄地方法院檢察署檢察官偵查
    起訴。
    理  由
一、訊據被告丙○○對於右揭事實坦承不諱，核與證人即委託申請市內電話自台南移
    機至高雄移機業務之乙○○於偵、審中結證稱：這六支電話是被告在台南提出申
    請，部分移機是我所承辦，移機要提出身分證（正本或影本均可）、印章就可以
    辦，因為是不同地區的移機，所以要到營業處去辦，如果同地區的移機直接打電
    話到電信局說明資料就可以，這是外縣市的要提出申請書，印章是連同身分證一
    起交給我，申辦電話申請書、移機申請書均是電話公司的人所寫的等語甚明（八
    十九年度偵字第四六九四號偵卷第十五、十六頁，本院九十年六月二十八日審判
    筆錄），此外，並有被告偽以被害人名義向中華電信公司台南營運處填寫行動電
    話租用申請書三份在卷可憑，另扣得市內電話指定轉接之行動電話ＳＩＭ卡三張
    （0000000000、0000000000、0000000000號）
    、行動電話二支在卷，有搜索扣押證明筆錄一紙附卷可稽。綜上，堪認被告係於
    八十六年間，在高雄市○○路拾獲被害人甲○○之國民身分證後，即將之侵占入
    己，以供己為不法，並分別持被害人甲○○之身分證，以被害人之名義申請前開
    共六支之市內電話門號裝設、移機、換號等情堪以認定。又被告偽以受害人甲○
    ○所申辦之市內電話門號申請後即啟用，至停話拆機時止，尚積欠電話使用通話
    費計三萬九千三百九十二元，連同支付命令費用，計賠償四萬零一百元，有前開
    市內電話門號之通話明細清單、支付命令在卷可憑。至被害人甲○○雖到庭指述
    ：其國民身分證六十幾年間有遺失過一次，八十二年間搬家有一段時間找不到云
    云，然其既稱：起訴書所載六支電話，非其申請等語，上情又據被告、證人乙○
    ○陳明在卷，被告拾獲甲○○遺失支身分證實乃有可能，綜前說明，足認被告前
    開自白與事實相符，本件事證明確，被告犯行洵堪認定。
二、核被告丙○○所為，係犯刑法第三百三十七條第一項之侵占遺失物罪、同法第二
    百十六條、第二百十條之行使偽造私文書罪、同法第三百三十九條第二項之詐欺
    得利罪。被告偽造署押及印文為偽造私文書之部分行為，偽造私文書之低度行為
    應為行使之高度行為所吸收，均不另論罪。再被告利用不知情之刻印店人員偽刻
    被害人甲○○之印章一枚，利用不知情之電話公司人員以被害人甲○○名義申請
    市內電話，為間接正犯。而被告偽以被害人甲○○所申請如附表所示之市內電話
    ，其已申請完成，並取得電信服務之利益，其詐欺犯行屬既遂，公訴意旨於犯罪
    事實欄認應依詐欺得利既遂罪論處，惟所犯法條卻載為第三百三十九條第一項之
    詐欺取財既遂罪，乃係誤引，併予敘明。而被告多次行使偽造私文書及詐欺得利
    之犯行，均時間緊接，方法相同，觸犯構成要件相同之罪名，顯係基於概括犯意
    為之，皆為連續犯，應依刑法第五十六條之規定應以一罪論，並依法加重其刑。
    被告所犯上開侵占遺失物罪、行使偽造私文書罪、詐欺得利罪數罪間，有方法與
    結果之牽連關係，應依刑法第五十五條之規定，從一重之行使偽造私文書罪處斷
    。爰審酌被告素行良好，並無前科，有台灣高等法院被告全國前案紀錄表一份在
    卷可憑，適值壯年，不思正途，竟為貪圖他人使用電話之不法利益，以侵占他人
    遺失之國民身分證冒名申請電話使用，所為侵害他人之財產法益，及電信機關對
    於電話用戶之管理正確性，被告因之所得之不法利益達三萬九千三百九十二元，
    已償還予被害之中華電信公司，及被告犯罪後在庭態度尚認良好等一切情狀，量
    處如主文所示之刑，併與之易科罰金之折算標準。又被告行為後原刑法第四十一
    條之規定：犯最重本刑為三年以下有期徒刑之刑之罪，而受六月以下有期徒刑或
    拘役之宣告，因身體、教育、職業或家庭之關係或其他正當事由，執行顯有困難
    者，得以一元以上三元以下折算一日，易科罰金。已於九十年一月四日修正為刑
    法第四十一條第一項之規定為：犯最重本刑為五年以下有期徒刑之刑之罪，而受
    六月以下有期徒刑或拘役之宣告，因身體、教育、職業或家庭之關係或其他正當
    事由，執行顯有困難者，得以一元以上三元以下折算一日，易科罰金。但確因不
    執行所宣告之刑，難收矯正之效，或難以維持法秩序者，不在此限。並於同年月
    十日經總統公布，十二日施行，經新舊法比較結果，修正後之新法對被告易科罰
    金之宣告顯較有利，爰適用修正後之新法諭知易科罰金之折算標準，合此敘明，
    並諭知易科罰金之折算標準，以示懲儆。查被告前未曾受有期徒刑以上刑之宣告
    ，有本院被告院內索引卡紀錄表、臺灣高等法院被告全國前案紀錄表各一份在卷
    可按，且事後坦承犯行，已有悔意，經此偵查、起訴及論罪科刑程序，當知所警
    惕，信無再犯之虞，本院認所宣告之刑以暫不執行為適當，爰併諭知緩刑三年，
    以啟自新。附表壹所示之物應予沒收。
據上論斷，應依刑事訴訟法第二百九十九條第一項前段，刑法第二條第一項前段、第
五十六條、第二百十六條、第二百十條、第二百十九條、第三百三十七條、第三百三
十九條第二項、第一項、第五十五條、第四十一條第一項，罰金罰鍰提高標準條例第
一條前段、第二條，判決如主文。
中      華      民      國      九十      年      九    月    二十六    日
                                  臺灣高雄地方法院刑事第一庭
                                      法  官    郭貞秀
右正本證明與原本無異。
如不服本判決，應於判決送達後十日內，向本院提出上訴狀。
                                  書  記  官    黃國忠
中    華    民    國      九十      年      九      月      二十八      日
附表壹：
被告所偽刻被害人甲○○之印章壹枚；中華電信公司市內電話業務申請書十二份（裝
機六份，移機、換號各三份）申請人欄偽簽被害人「甲○○」之署押十二枚、偽造被
害人「甲○○」之印文六枚（裝機六份申請書未蓋用「甲○○」印文）（雖中華電信
公司僅能提供其中三份申請書，然既無法證明其餘申請書業已滅失），均應依刑法第
二百十九條之規定沒收。


司法院資訊處製作；財團法人民間司法改革基金會備份。
